臺灣臺中地方法院刑事判決
110年度訴字第1595號
公  訴  人  臺灣臺中地方檢察署檢察官
被      告  江孟璇


上列被告因傷害等案件，經檢察官提起公訴（110年度偵字第508
7號），本院判決如下：
    主  文
江孟璇無罪。
    理  由
一、公訴意旨略以：被告江孟璇與同案被告莊耀宗、陳躍中、林
    鈺盛、謝永興、樊孟承、黃俊豪、張弘旻、毛鴻麒（同案被
    告莊耀宗等8人，由本院以111年度簡字第182號簡易判決另
    行審結）與另名打赤膊、背部刺青之真實姓名年籍不詳、綽
    號「小杰」之成年男子，於民國110年1月22日22時26分許（
    監視器時間），在臺中市○○區○○街00號1樓前（該棟房屋為
    出租民宿），因先前敲錯房門問題，與甫從2樓201號房退租
    離去之告訴人林朝平及唐怡欣發生口角，告訴人林朝平為求
    自保，使用手機拍攝同案被告黃俊豪停放在烈美街93號旁之
    車牌號碼000-0000號自小客車車牌。被告江孟璇及同案被告
    莊耀宗等8人與「小杰」認為告訴人唐怡欣態度不佳，又欲
    逼迫告訴人林朝平刪除手機照片，遂基於公然侮辱及強制之
    犯意聯絡，上前以身體包圍告訴人林朝平及唐怡欣，使用臺
    語辱罵告訴人2人「瘋女人」、「幹妳娘」及「臭機掰」等
    語，恐嚇告訴人2人「找死」，威脅告訴人林朝平若不刪除
    照片會很難看，同案被告莊耀宗並持從BAU-9523號自小客車
    取出其所有之西瓜刀2把恫嚇告訴人2人，足以損及告訴人2
    人之人格尊嚴，且使告訴人2人心生畏懼而無法自由離去。
    因認被告江孟璇共同涉犯刑法第309條第1項之公然侮辱罪嫌
    及同法第304條第1項之強制罪嫌等語。
二、按犯罪事實應依證據認定之，無證據不得認定犯罪事實；又
    不能證明被告犯罪或其行為不罰者，應諭知無罪之判決。刑
    事訴訟法第154條第2項、第301條第1項分別定有明文。次按
    事實之認定，應憑證據，如未能發現相當證據，或證據不足
    以證明，自不能以推測或擬制之方法，以為裁判基礎；而認
    定不利於被告之事實，須依積極證據，苟積極證據不足為不
    利於被告事實之認定時，即應為有利於被告之認定，更不必
    有何有利之證據；所謂認定犯罪事實之積極證據，雖不以直
    接證據為限，間接證據亦包括在內，然而無論直接或間接證
    據，其為訴訟上之證明，須於通常一般之人均不致有所懷疑
    ，而得確信其為真實之程度者，始得據為有罪之認定，倘其
    證明尚未達到此一程度，而有合理之懷疑存在時，自不能以
    推測或擬制之方法，以為有罪裁判之基礎（最高法院30年度
    上字第816號、40年度台上字第86號、76年度台上字第4986
    號判例意旨可資參照）。檢察官對於起訴之犯罪事實，應負
    提出證據及說服之實質舉證責任。倘其所提出之證據，不足
    為被告有罪之積極證明，或其指出證明之方法，無從說服法
    院以形成被告有罪之心證，基於無罪推定原則，自應為被告
    無罪判決之諭知，刑事妥速審判法第6條亦有明文。又告訴
    人之指述，係以使被告受刑事訴追為目的，難免故予誇大，
    是其指訴是否與事實相符，仍應調查其他證據以資審認，亦
    即仍須有補強證據以擔保其指證、陳述之真實性，始得採為
    斷罪之依據（最高法院96年度台上字第2161號判決意旨可資
    參照）。
三、公訴意旨認被告江孟璇共同涉犯公然侮辱及強制罪嫌，無非
    係以告訴人林朝平及唐怡欣於警詢、偵查中之證述及現場監
    視器錄影截圖畫面為其主要論據。訊據被告江孟璇堅詞否認
    有何公然侮辱及強制犯行，辯稱：我當時雖然也有在現場，
    但我有勸阻、推開同案被告謝永興，而且當下我也有先行離
    開，由審理程序時勘驗現場監視器畫面即可得知；證人即告
    訴人林朝平於審理時原證稱時間過了很久已不記得，但後又
    改稱記得，其證詞顯然不可信等語。經查：
　㈠證人即告訴人林朝平於警詢中陳稱：110年1月22日晚上在臺
    中市○○區○○街00號1樓前，因敲錯房門問題，當時1位身穿黑
    色長袖上衣、黑色長褲之男子即同案被告莊耀宗拿刀過來騎
    樓，在旁邊對我跟告訴人唐怡欣以臺語罵「幹你娘、不怕死
    喔」等語，並作勢要砍我，後來我跟告訴人唐怡欣被包圍推
    擠到自用小客車旁，同案被告林鈺盛、陳躍中往我後腦杓揮
    打，並繼續包圍著我對辱罵「幹你娘」等語，被告江孟璇當
    時在旁邊助陣，圍著我跟告訴人唐怡欣叫囂恐嚇，以身體擋
    著我，控制我的行動等語（見偵卷一第239-241頁）；於偵
    查中先證稱：被告江孟璇當時在現場叫囂、恐嚇，圍著我及
    告訴人唐怡欣不讓我們走，但被告江孟璇沒有動手等語（見
    偵卷二第70頁）；後再稱：當時現場對方每個人都有罵，包
    括被告江孟璇，對方有用臺語罵我跟告訴人唐怡欣「瘋女人
    、幹你娘、臭機掰、找死、等一下給你死」等語，「瘋女人
    」是罵告訴人唐怡欣，其它是對我們2人罵，當時我跟告訴
    人唐怡欣站在同一位置等語（見偵卷二第72頁）；再於本院
    審理時先證稱：當天有二次圍堵，一次監視器有拍到，另外
    一次時間太久我忘記場景了，被告江孟璇確實有圍堵，也有
    罵三字經恐嚇、嗆聲，但內容時間太久了，我想不起來等語
    （見本院卷第314頁）；後則又證稱：我有聽到女生的聲音
    在恐嚇叫囂，在自用小客車前面對著我跟告訴人唐怡欣說「
    麥造（臺語）」，被告江孟璇並未有制止其他同案被告之行
    為，但因為當時我被架住了，因此沒有注意到被告江孟璇有
    先行離開之行為等語（見本院卷第315-316頁）。證人林朝
    平雖一再證稱被告江孟璇有與其他同案被告於現場共同圍堵
    ，並對其及告訴人唐怡欣恐嚇叫囂，然證人林朝平先於警詢
    中證稱被告莊耀宗以臺語罵「幹你娘、不怕死喔」等語，明
    確特定該侮辱性言詞係出自同案被告莊耀宗之口，然於偵查
    中則改稱被告江孟璇及同案被告莊耀宗等8人均有對其及告
    訴人唐怡欣辱罵「瘋女人、幹你娘、臭機掰、找死、等一下
    給你死」，將行為人擴大及於本案所有被告，隨時間經過更
    迭其證述內容，且後於本院審理時先稱已不記得被告江孟璇
    辱罵之內容，後竟又明確證稱被告江孟璇有叫囂以「麥造（
    臺語）」；另就證稱被告江孟璇出言侮辱之地點，先證稱係
    於自用小客車前，後又改稱在騎樓下及於自用小客車前其與
    告訴人唐怡欣被包圍時均有辱罵等語（見本院卷第321頁）
    ，前後證述內容顯屬不一。
　㈡再觀諸證人即告訴人唐怡欣於警詢中陳稱：同案被告莊耀宗
    等8人包括被告江孟璇都是當天在現場圍住我及告訴人林朝
    平之人，同案被告樊孟承、林鈺盛、張弘旻是圍住我不讓我
    離開的人，同案被告莊耀宗或黃俊豪是拿刀的人，同案被告
    莊耀宗、陳躍中、林鈺盛、謝永興、樊孟承、黃俊豪、張弘
    旻、毛鴻麒是圍住告訴人林朝平並且毆打他的人，被告江孟
    璇是在旁邊叫囂的人，她在旁邊喊「你去報警啊」、「警察
    來也一樣啦」，其他人就跟著喊等語（見偵卷○000-000頁）
    ；後於偵查中證稱：同案被告莊耀宗等8人及被告江孟璇都
    有包圍我、罵三字經，尤其是針對我；被告江孟璇叫囂、用
    臺語罵三字經幹你娘、臭雞掰，等一下你就知道等語，讓氣
    氛更火爆，她也有包圍我等語（見偵卷二第71頁）。證人唐
    怡欣案發後第一時間於警詢中僅陳稱被告江孟璇於現場叫囂
    ，後於偵查中方證稱被告江孟璇有以臺語公然侮辱，前後證
    述亦屬不一；又併參酌證人林朝平前開證述內容，證人林朝
    平前開就被告江孟璇辱罵之言詞、地點及對象，於警詢及偵
    查中證述即有出入，亦與證人唐怡欣於警詢及偵查中之證述
    細節不同，證人2人之指訴內容，客觀上實存有瑕疵。
　㈢又經本院當庭勘驗現場監視器錄影畫面，可見110年1月22日2
    2時26分許本案衝突發生時，係先由除被告江孟璇以外之同
    案被告莊耀宗等8人及真實姓名年籍不詳、綽號「小杰」之
    成年人對告訴人林朝平、唐怡欣2人包圍、推擠、出手攻擊
    及叫囂，直至同日22時29分許被告江孟璇始出現，然被告江
    孟璇走向同案被告謝永興後，有將同案被告謝永興往後推開
    以阻止衝突繼續發生之動作，因同案被告謝永興仍執意繼續
    往告訴人林朝平、唐怡欣2人所在方向前進，同案被告莊耀
    宗等人並繼續包圍告訴人林朝平、唐怡欣，此時被告江孟璇
    即於同日22時30分35秒許先行離開等情，有本院勘驗筆錄1
    份在卷可參（見本院卷第271-275頁）。觀諸上開勘驗結果
    ，被告江孟璇係衝突發生約5分鐘後現身，且在案發現場之
    停留時間僅1分多鐘，被告江孟璇在現場時更有推開同案被
    告謝永興之行為，核與同案被告莊耀宗於警詢時供稱：被告
    江孟璇在現場有制止同案被告陳躍中、謝永興動手等語（見
    偵卷一第147頁）；同案被告陳躍中於警詢時供稱：被告江
    孟璇在現場是叫我們冷靜一點，並未叫囂助陣，被告江孟璇
    當時也有把其他人拉開，但因為她拉不開才離開現場等語（
    見偵卷一第154-157頁）；同案被告林鈺盛於警詢時供稱：
    被告江孟璇在現場是在制止同案被告謝永興動手等語（見偵
    卷一第166頁）；同案被告謝永興於警詢中供稱：被告江孟
    璇在現場都在勸架，但是勸阻不了所以就站在旁邊，並未在
    一旁叫囂助陣等語（見偵卷一第175頁、第177頁）；同案被
    告樊孟承於警詢時供稱：被告江孟璇在現場是在勸架、不是
    助陣，我有聽到被告江孟璇說「不要吵架」等語（見偵卷一
    第187-190頁）；同案被告黃俊豪於警詢中供稱：被告江孟
    璇並未在旁邊叫囂助陣，她是在報警跟講電話，後來被告江
    孟璇有試圖阻止我們吵架等語（見偵卷一第200-203頁）；
    同案被告張弘旻於警詢時供稱：被告江孟璇一開始是在現場
    勸架，但是她勸不動，後來就站在外面等語（見偵卷一第21
    2頁）；同案被告毛鴻麒於警詢時供稱：被告江孟璇當時在
    現場是在制止大家吵架等語（見偵卷一第223頁）均屬相符
    。本案案發時係屬深夜，同案被告莊耀宗等8人於案發後翌
    日早晨即於警察局為前開供述，於此短時間內尚難認有勾串
    包庇被告江孟璇之虞，其等供述復與本院前揭勘驗結果吻合
    ，應為可採，故綜核本院勘驗結果及同案被告莊耀宗等8人
    均一致供稱被告江孟璇當時雖有在現場，然試圖阻止同案被
    告莊耀宗等人吵架、阻止同案被告謝永興動手等避免發生衝
    突之情事，足認被告江孟璇上開所辯尚非無稽。
　㈣況案發當時現場被告江孟璇、同案被告莊耀宗等8人及「小杰
    」之人數共10人、告訴人為2人，人數眾多、現場混亂，則
    案發當時既有多人同時出言辱罵、叫囂，且依卷內事證，當
    下告訴人2人不但遭眾人包圍，告訴人林朝平尚遭人壓制、
    傷害，告訴人2人與被告江孟璇素未謀面，難認會特別留意
    被告江孟璇於當時之言行舉措。再者，證人即告訴人2人前
    開就被告等人關於包圍、辱罵及強制行為之證述，主要均係
    涉及男性被告部分，就現場唯一之女性被告江孟璇概僅略證
    述以「也有包圍、辱罵叫囂」等語，證人林朝平於偵查中復
    明確證稱被告江孟璇於現場並未動手（見偵卷二第70頁），
    則被告江孟璇是否確有和同案被告莊耀宗等人就本案犯行有
    犯意聯絡與行為分擔，顯非無疑。
　㈤告訴人林朝平、唐怡欣雖一再指稱被告江孟璇亦有於現場包
    圍、叫囂等語，然被告江孟璇於本案衝突發生時並非全程在
    場，其在衝突現場之停留時間亦屬短暫，更有試圖阻止衝突
    繼續之舉措，此經本院勘驗現場監視器畫面確認無訛，業如
    上述，然告訴人林朝平於本院審理時先證稱因遭其他同案被
    告架住，並未注意被告江孟璇是否有先行離開之行為（見本
    院卷第313頁），其後甚且證稱被告江孟璇未有制止其他被
    告之行為（見本院卷第315頁），其證述顯然與客觀事實不
    符，足認證人林朝平之證述存有重大瑕疵，尚難採擇；而告
    訴人唐怡欣前開指述，亦未提及被告江孟璇客觀上確有先行
    離開現場及避免衝突擴大之行為，則告訴人2人之指證是否
    有誇大之嫌，亦非無疑，是尚難逕以告訴人2人之前揭指訴
    ，即對被告江孟璇為不利之認定。
　㈥準此，被告江孟璇於案發時既有阻止同案被告莊耀宗等8人與
    告訴人2人發生衝突，於發現阻止無效後，被告江孟璇即離
    開現場，又除告訴人2人之單一、有瑕疵之指訴外，別無其
    他補強證據足資證明被告江孟璇確有辱罵告訴人2人之行為
    ，是被告江孟璇與其他同案被告莊耀宗等8人間，就本案強
    制及公然侮辱犯行，實難認有何犯意聯絡與行為分擔。
四、綜上所述，公訴意旨所提出之事證，僅得證明被告江孟璇於
    案發當時確有於現場，然無法證明被告江孟璇就本案公然侮
    辱及強制犯行和其他同案被告間有何犯意聯絡與行為分擔。
    從而，公訴人所提出之證據，尚不足以使本院就公訴意旨所
    指被告江孟璇共同涉有刑法第309條第1項公然侮辱及同法第
    304條第1項之強制犯行，形成有罪之確信，依前揭說明，基
    於無罪推定原則，應為被告江孟璇無罪之諭知。
據上論斷，應依刑事訴訟法第301條第1項，判決如主文。　　
本案經檢察官洪瑞君提起公訴，檢察官温雅惠到庭執行職務。
中　　華　　民　　國　　111 　年　　3 　　月　　16　　日
                  刑事第七庭  審判長法  官  尚安雅 
　　　　　　　　　                  法  官  林忠澤
　　　　　　　　　                  法  官  王怡蓁
以上正本證明與原本無異。
如不服本判決應於收受送達後20日內向本院提出上訴書狀，並應
敘述具體理由；其未敘述上訴之理由者，應於上訴期間屆滿後20
日內向本院補提理由書（均須按他造當事人之人數附繕本）「切
勿逕送上級法院」。
告訴人或被害人如不服判決，應備理由具狀向檢察官請求上訴，
上訴期間之計算，以檢察官收受判決正本之日起算。
　　　　                            書記官  黃雅青
中　　華　　民　　國　　111 　年　　3 　　月　　17　　日